【裁判字號】    97,抗,165
【裁判日期】    970429
【裁判案由】    損害賠償強制執行
【裁判全文】
臺灣高等法院臺中分院民事裁定  97年度抗字第165號
抗  告  人  甲○○○
相  對  人  彰化縣警察局
法定代理人  乙○○
上列當事人間損害賠償強制執行事件，抗告人對於中華民國97年
2月5日臺灣彰化地方法院96年度執字第33698號所為裁定提起抗
告，本院裁定如下：
    主  文
原裁定廢棄，發回臺灣彰化地方法院。
    理  由
一、抗告人於原執行法院聲請就相對人每月對第三人彰化縣政府
    得請領之經費予以強制執行，核發執行命令。原執行法院則
    以該經費應係相對人於推行公務所必需，如予以移轉顯將無
    法執行相對人之公務而影響公共利益，且該經費亦非屬一般
    債權債務之性質，自不得作為強制執行之標的予以扣押、轉
    讓。抗告人此部分強制執行之聲請難認為合法，爰裁定駁回
    抗告人關於就相對人每月對第三人彰化縣政府得請領之經費
    強制執行之聲請。
二、抗告意旨略以：
    (一)按債務人管有之公用財產，為其推行公務所必需或其移轉
      違反公共利益者，債權人不得為強制執行，固為強制執行
      法第122之3第1項所明定。惟查抗告人於民國97年2月5日
      向原審法院所提出之民事陳報狀，係向原審法院陳報本件
      相對人之國家賠償預算係編列在第三人彰化縣政府之總預
      算內，其科目為國家賠償準備金，因此聲請原審法院就本
      件相對人對第三人彰化縣政府得申請之國家賠償準備金予
      以強制執行。上開國家賠償準備金既係作為國家賠償之用
      ，自不屬於強制執行法第122條之3第1項之公用財產，依
      同法第122條之4之規定，自仍得為強制執行。
    (二)原審法院對抗告人之上開陳報狀，於97年2月15日以彰院
      賢執乾96年度執字第33698號函覆抗告人之主旨陳稱：「
      本院已就台端聲明異議部分裁定駁回，有關預算經費之執
      行，請依法定程序救濟」云云，足證原審法院已自認原裁
      定主文關於駁回抗告人聲請執行之預算經費，顯然係包括
      國家賠償金在內，灼然甚明。而國家賠償準備金之預算經
      費，係作為國家賠償之用，自不屬於強制執行法第122條
      之3第1項之公用財產，依同法第122條之4之規定，自得為
      強制執行。原審法院竟將國家賠償準備金視為強制執行法
      第122條之3第1項之公用財產，而駁回抗告人關於此部分
      之聲請執行，認事用法，均有違誤。原裁定顯然違背法令
      ，自屬無可維持，請求廢棄原裁定云云。
三、按債務人管有之公用財產，為其推行公務所必需或其移轉違
    反公共利益者，債權人不得為強制執行，強制執行法第122
    條之3第1項定有明文。依此規定，不得為強制執行之財產，
    須具備下列要件：1.須為公用財產，2.須推行公務所必需或
    其移轉違反公共利益者。是否為禁止執行之財產，執行法院
    應依職權調查。執行法院於調查時，對該財產是否為禁止執
    行之財產有疑問時，應詢問債務人之意見或為其他必要之調
    查，亦為強制執行法第122條之3第2項所明定。經查：
    (一)抗告人於原執行法院聲請就相對人每月對第三人彰化縣政
      府得請領之經費予以強制執行，經原執行法院於96年11月
      28日以彰院賢執乾96年度執字第33698號函通知抗告人應
      查報相對人對第三人彰化縣政府得請領之特定經費其科目
      或項目。茲因第三人彰化縣政府以涉及機密為由拒絕提供
      資料，抗告人乃於96年12月7日具狀聲請原執行法院依強
      制執行法第19條規定依職權向第三人彰化縣政府函查相對
      人每月得向該府請領之特定經費若干？其科目或項目為何
      ？原執行法院復於96年12月20日以彰院賢執乾96年度執字
      第33698號函通知抗告人於文到14日查報上開事項，並說
      明關於債務人對於第三人之債權內容為何，係債權人應自
      行查明陳報執行法院，執行法院依法不代為查詢。抗告人
      乃再於96年12月27日對原執行法院上開執行命令聲明異議
      。原執行法則於97年2月5日裁定駁回抗告人關於就相對人
      每月對第三人彰化縣政府得請領之經費強制執行之聲請。
    (二)按強制執行法第19條第2項係規定，執行法院「得」向稅
      捐及其他有關機關、團體或知悉債務人財產之人調查債務
      人之財產狀況。是執行法院對於債權人聲請調查債務人之
      財產狀況，法院自有裁量權視有無調查之必要而有不同之
      處置，但如認無調查之必要時，則應敘明理由以裁定方式
      駁回之，以給予債權人異議救濟之機會（司法院94年第4
      期民事業務研究會－強制執行專題第9則參照）。本件原
      執行法院對於抗告人96年12月7日聲請函查相對人每月得
      向第三人彰化縣政府請領之特定經費若干？其科目或項目
      為何？僅另函知抗告人查報，未以裁定方式駁回之，另對
      於抗告人於96年12月27日所為聲明異議，亦未為處理，即
      於97年2月5日裁定駁回抗告人強制執行之聲請，原執行法
      院對於抗告人異議救濟之程序保障，實難認周全。
    (三)至於抗告人於97年2月5日向原執行法院所提出之民事陳報
      狀，係於原執行法院裁定駁回抗告人強制執行聲請後之97
      年12月11日始送達原執行法院，有該陳報狀上所蓋原執行
      法院收狀戳章可稽。惟該陳報狀已載明本件相對人之國家
      賠償預算係編列在第三人彰化縣政府之總預算內，其科目
      為國家賠償準備金云云，而債務人為政府機關或其他公法
      人時，如其應給付之金錢，不在原列預算項目範圍之內，
      應由該機關於原列預算內之預備金項下支付或另行辦理預
      算法案撥付（辦理強制執行事件應行注意事項第65條之1
      項第3點參照），又參諸行政院50年9月16日台財5586號函
      第2項揭示：「各機關因私權行為與人民涉訟，案經法院
      確定判決政府機關應為償付時，如其金額不大，應在各級
      政府預算之預備金下支付，如其金額較大，應儘速辦理預
      算法案依法撥付」，並無對政府機關所編列預備金項目不
      得予以強制執行之規定（最高法院87年度台抗字第487號
      裁定參照），則本件抗告人聲請執行之標的，是否為強制
      執行法第122條之3第1項所規定禁止執行之財產，執行法
      院實有查明之必要。原執行法院遽認本件執行標的應係相
      對人於推行公務所必需，如予以移轉顯將無法執行相對人
      之公務而影響公共利益，而以裁定駁回抗告人強制執行之
      聲請，自嫌率斷，容有未洽。從而抗告意旨指摘原裁定不
      當，求予廢棄，為有理由，爰將原裁定廢棄，發回原法院
      更為適法之處理。
四、據上論結，本件抗告為有理由，依強制執行法第30條之1，
    民事訴訟法第492條，裁定如主文。
中    華    民    國    97    年    4     月    29    日
                  民事第五庭    審判長法  官  林陳松
                                      法  官  鄭金龍
                                      法  官  王重吉
以上正本係照原本作成。
再為抗告應以適用法規顯有錯誤為理由，並經本院之許可，該許
可以原裁定所涉及之法律見解具有原則上之重要性者為限。
如提起再抗告者應於裁定送達後10日內向本院提出抗告理由狀（
須按照他造人數附具繕本）並繳納抗告裁判費新臺幣1,000元，
同時委任律師或具有律師資格之關係人為代理人。
                                      書記官  林玉惠
中    華    民    國    97    年    4     月    29    日
                                                      Ｍ


司法院資訊處製作；財團法人民間司法改革基金會備份。
